臺灣高等法院刑事裁定
109年度抗字第1436號
抗 告 人  
即受刑人  葉書瑋



上列抗告人即受刑人因聲請定其應執行刑案件，不服臺灣新竹地
方法院中華民國109年7月14日裁定（109年度聲字第892號），提
起抗告，本院裁定如下：
    主  文
原裁定撤銷，發回臺灣新竹地方法院。 
    理  由
一、原裁定意旨略以：抗告人即受刑人（下稱抗告人）甲○○所犯
    違反槍砲彈藥刀械管制條例等6罪，經先後判處如附表所示
    之刑，均分別確定在案，此有本院被告前案紀錄表1份在卷
    可稽，再經核閱各該刑事判決後認為無誤（但檢察官聲請書
    附表編號2 罪名欄應補充為「毒品危害防制條例（施用第一
    級毒品）」；編號2、編號4、編號5、編號6 偵查（自訴）
    機關年度案號欄應依序補充為「新竹地檢107 年度毒偵字第
    1968號等」、「新竹地檢107 年度偵字第8080號等」、「新
    竹地檢106年度少連偵字第55號等」、「新竹地檢106年度少
    連偵字第55號等」），堪以認定。其中如附表編號1 、編號
    2 、編號5 、編號6 所示之罪之刑不得易科罰金或易服社會
    勞動，餘則得易科罰金或易服社會勞動，茲受刑人請求檢察
    官將其不得易科罰金或易服社會勞動之罪，與得易科罰金或
    易服社會勞動之罪，聲請定應執行之刑，此有臺灣新竹地方
    法院檢察署受刑人定執行刑或易科罰金意願回覆表1 份在卷
    可憑，核與刑法第50條第2 項之規定尚無不符，爰就如附表
    編號1 至6 所示各罪所處之有期徒刑，依刑法第53條、第51
    條第5 款之規定，定受刑人應執行之刑為有期徒刑15年。又
    本件附表編號1 、4 所示之罰金刑部分，易服勞役之折算標
    準均為新臺幣（下同）1 千元折算1 日；附表編號5 所示之
    罰金刑部分，易服勞役之折算標準則為3 千元折算1 日，折
    算標準不同，故為受刑人之利益，本件應擇有利受刑人之3 
    千元作為定應執行刑後之易服勞役折算標準，爰罰金部分應
    執行罰金50萬元，並諭知罰金易服勞役之折算標準等語。
二、抗告意旨略以：
　㈠抗告人因原裁定附表編號1、2、3、4之罪經臺灣新竹地方法
    院以108年度聲字第1825號裁定合併定執行刑5年1月，併科
    罰金14萬元；而就附表編號5、6之罪，經臺灣新竹地方法院
    以107年度原訴字第14號判決應執行有期徒刑10年2月；併科
    罰金部分，應執行39萬元。然經原裁定法院以109年度聲字
    第892號重新定執行時，卻定應執行有期徒刑15年，併科罰
    金50萬元，完全未提及何以加總刑期計15年3月，裁定其應
    執行刑為15年，酌減3月徒刑之標準，理由及依內外部侷限
    各要旨之規定做論述，違反定應執行刑之立法意旨，亦違反
    多數犯罪責任遞減原則，並且幾乎將兩個執行刑接續執行，
    亦幾乎等同於令被告執行一件舊法的無期徒刑，必須至少在
    監服刑10至13年始得報假釋出監，顯違公平原則、比例原則
    。　
　㈡抗告人原裁定附表編號1至6所涉罪名均非侵害具有不可替代
    性、不可回復性之個人法益，抗告人亦無任何侵害他人生命
    身體等重大法益之前科；且核其涉案原因係因抗告人具原住
    民身分，自幼對於槍枝存有憧憬，加上抗告人因故無法服役
    ，對於射擊更存有夢幻，因而將對於槍枝之喜好轉移至收藏
    上，惟並未用以作奸犯科，更未曾傷人，其私自持有槍枝等
    物雖有不當，然抗告人所涉附表編號1、4、5罪名實屬非惟
    犯罪類型相同，且其行為態樣、手段均相似者，自應於併合
    處罰時考量其責任非難重複性之程度更高，進而酌定較低之
    應執行刑。原裁定未慮及附表編號1至6所涉罪名確有責任非
    難重複程度甚高應予以酌定較低應執行刑之情形，自非適法
    。請撤銷原裁定，以維抗告人權益等語。
三、按裁判確定前犯數罪者，併合處罰之；數罪併罰，分別宣告
    其罪之刑，其宣告多數有期徒刑者，於各刑中之最長期以上
    ，各刑合併之刑期以下，定其刑期，但不得逾30年，刑法第
    50條第1項前段、第51條第5款定有明文。參其立法意旨，除
    在緩和多數有期徒刑合併執行所造成之苛酷外，更避免責任
    非難之重複，蓋有期徒刑之科處，不僅在懲罰犯罪行為，更
    重在矯治犯罪行為人、提升其規範意識，及回復社會對於法
    律規範之信賴，是應併合處罰之複數有期徒刑倘一律合併執
    行，將造成責任非難效果重複滿足、邊際效應遞減之不當效
    果，甚至有違責任原則，故採行加重單一刑主義，以期責罰
    相當，是法院就應併合處罰之數個有期徒刑宣告定其應執行
    刑時，不僅應遵守法律所定「以宣告各刑中之最長期為下限
    ，各刑合併之刑期為上限，但最長不得逾30年」之外部界限
    ，並應受法秩序理念規範之比例原則、平等原則、責罰相當
    原則、重複評價禁止原則等自由裁量權內部抽象價值要求界
    限之支配，以使輕重得宜，罰當其責，俾符合法律授與裁量
    權之目的，以區別數罪併罰與單純數罪之不同，兼顧刑罰衡
    平原則（最高法院100年度台抗字第440號裁定意旨參照）。
    具體而言，於併合處罰酌定執行刑，應視行為人所犯數罪犯
    罪類型而定，倘行為人所犯數罪屬相同犯罪類型者（如複數
    竊盜、施用或販賣毒品等），於併合處罰時，其責任非難重
    複程度較高，應酌定較低應執行刑；然行為人所犯數罪雖屬
    相同犯罪類型，但所侵犯者為具有不可替代性、不可回復性
    個人法益（如殺人、妨害性自主），於併合處罰時，其責任
    非難重複程度則較低，自可酌定較高應執行刑；另行為人所
    犯數罪非惟犯罪類型相同，且其行為態樣、手段、動機均相
    似者，於併合處罰時，其責任非難重複程度更高，應酌定更
    低應執行刑；反之，行為人所犯數罪各屬不同犯罪類型者，
    於併合處罰時，其責任非難重複程度甚低，當可酌定較高應
    執行刑。至個別犯罪犯罪情節或對於社會之影響、行為人品
    性、智識、生活狀況或前科情形等，除前述用以判斷各個犯
    罪犯罪類型、法益侵害種類、犯罪行為態樣、手段、動機是
    否相同、相似，以避免責任非難過度重複者外，乃個別犯罪
    量處刑罰時已為斟酌之因素，要非定應執行刑時應再行審酌
    者。
四、本院查：原裁定就本件抗告人所犯如附表所示之6罪（宣告
    刑合計為有期徒刑17年10月，併科罰金63萬元，其中編號1
    至4部分，曾經定應執行刑有期徒刑5年1月，併科罰金14萬
    元），符合數罪併罰之規定，且原審法院係犯罪事實最後判
    決之法院，認檢察官本件聲請有理由，定應執行刑為有期徒
    刑15年，併科罰金50萬元，固非無見。惟原審就本件定應執
    行刑其裁量權之如何行使，並未說明任何理由，僅形式上說
    明本件合於數罪併罰之要件及原審法院有管轄權而已。而就
    本件抗告人個別犯罪之罪質、情節、非難性或其犯罪對於社
    會之影響，及行為人品性、智識、生活狀況、前科情形等各
    節，究竟有無衡量，實屬不明，揆諸前開說明，自難認為允
    當。抗告人提起本件抗告指摘原審定刑過重，本院自無從審
    酌原裁定是否妥適而予維持，應認本件抗告為有理由。又原
    審就其裁量權之行使既未附理由，尚難認其已實體審酌，為
    顧及抗告人之審級利益，故將原裁定撤銷並發回由原審法院
    重為裁定，以茲適法。
五、爰依刑事訴訟法第413條前段裁定如主文。
中　　華　　民　　國　　109 　年　　9 　　月　　15　　日
                  刑事第七庭  審判長  法　官  孫惠琳
　　　　　　　　　　　　　　　　　　  法　官  張育彰
　　　　　　　　　　　　　　　　　　  法　官  王惟琪
以上正本證明與原本無異。
不得再抗告。
                                      書記官  呂修毅
中　　華　　民　　國　　109 　年　　9 　　月　　15　　日